【裁判字號】    95,簡上,52
【裁判日期】    951212
【裁判案由】    給付買賣價金
【裁判全文】
臺灣士林地方法院民事判決              95年度簡上字第52號
上  訴  人  金陶窯業股份有限公司
法定代理人  甲○○○
訴訟代理人  乙○○
            蔡育霖律師
上列  一人  林志強律師
複  代理人  陳宏杰律師
被上訴人    佳陞陶瓷股份有限公司
                      設台北縣鶯歌鎮○○路174巷37號
法定代理人  丙○○    住同上
訴訟代理人  沈宏裕律師
上列當事人間請求給付買賣價金事件，上訴人對於中華民國95年
2 月27日本院士林簡易庭94年度士簡字第980 號第一審判決提起
上訴，本院於95年11月28日言詞辯論終結，判決如下：
    主  文
上訴駁回。
第二審訴訟費用由上訴人負擔。
    事實及理由
一、被上訴人起訴主張：上訴人於民國94年4 、5 月間向被上訴
    人購買「角磚粉」原料，金額共計新台幣（下同）262 萬
    7,570 元，上訴人於同年5 月23日給付貨款122 萬9,301 元
    後，剩餘尾款139 萬8,269 元未付。嗣經被上訴人以帳單及
    開立發票向其請款，上訴人竟虛構被上訴人背信，未依約供
    貨致工廠停工損失為由，恣意剋扣20萬元貨款，僅給付119
    萬8,269 元，屢經催討，上訴人均置之不理，爰依買賣之法
    律關係，請求上訴人給付貨款20萬元，暨自起訴狀繕本送達
    翌日起至清償日止，按年息百分之五計算之利息。
二、上訴人則以: 被上訴人係上訴人角磚粉之供貨商，雙方交易
    已多時，惟自94年5 月起，使用被上訴人交付之磁磚粉製作
    磁磚較以往多出現未能正常成型及窯燒爆裂不良情形，初以
    為係自身生產流程問題（自身窯燒溫度控制所致），經加強
    控管後不良情形仍無法改善，甚至更嚴重。經被上訴人指派
    總經理呂英欽於94年6 月9 日到場，確認前述不良情形係因
    被上訴人所交付之角磚粉存有瑕疵所致，並表示將立刻改正
    配方，且同意上訴人將尚未使用之「角磚粉」退回，自次日
    即94年6 月10日另行補送無瑕疵之新貨。惟被上訴人卻未依
    約繼續供貨。上訴人因被上訴人於94年6 月1 日至5 日所供
    應之瑕疵角磚粉，及自同年月10日起遲延供貨之事實，導致
    上訴人工廠無法正常運作而受有損害至少20萬元，自得就上
    訴人應給付被上訴人之94年5 月應付貨款餘額20萬元主張抵
    銷等語，資為抗辯。
三、本件原審對於被上訴人之請求，判決被上訴人全部勝訴，並
    依職權為假執行之宣告，上訴人全部聲明不服，求為廢棄原
    判決，並駁回被上訴人第一審之訴；被上訴人則求為判決駁
    回上訴。
四、兩造不爭執之事實（本院95年6月21日、8月2日準備程序筆
    錄、上訴人95年8月1日爭點整理書狀）：
  (一)上訴人94年4 、5 月間向被上訴人購買「角磚粉」，金額共
    計262 萬7,570 元，上訴人於同年5 月23日給付貨款122 萬
    9,301 元，剩餘尾款139 萬8,269 元經被上訴人以帳單及開
    立發票向上訴人請款，上訴人僅給付119 萬8,269 元，尚餘
    5 月份貨款20萬元未給付。
  (二)上訴人於94年6 月份向被上訴人購買「角磚粉」，共計198.
    19噸，其中100.23噸經被上訴人同意退回。
  (三)上訴人於94年7 月27日給付被上訴人94年6 月份貨款18萬
    6,067元，94年6 月份貨款業已結清。
五、本件經本院依民事訴訟法第270 條之1 第1 項第3 款規定，
    整理並協議簡化爭點如下（本院95年8 月2 日準備程序筆錄
    ）：
(一)上訴人以94年6 月份貨物瑕疵、給付遲延之事實主張受有損害
  並抵銷事實是否為新的攻擊防禦方法，而不得於第二審再為主
  張?
(二)被上訴人於94年6 月份所提供之角磚粉有無瑕疵? 回收角磚粉
  是否即代表角磚粉有瑕疵?
(三)兩造有無於94年6 月9 日協議由被上訴人提供新配方的角磚粉
  予上訴人? 94年6 月10日起被上訴人是否有義務提供角磚粉予
  上訴人，且未依約給付，而構成遲延給付?
(四)上訴人主張20萬元的損害是否可採? 上訴人可否主張以該損害
  抵銷被上訴人94年5 月份之貨款?
六、茲就前述爭點分述如下：
(一)前揭抵銷抗辯是否為新攻擊防禦方法而不得於第二審主張：
  1.按當事人於第二審不得提出新攻擊或防禦方法。但對於在第
    一審已提出之攻擊或防禦方法為補充，或如不許其提出顯失
    公平，則不在此限。此觀之民事訴訟法第447 條第1 項第3
    款、第6 款等規定自明。
  2.查上訴人已於原審答辯狀主張被上訴人交付上訴人之角磚粉
    係存有瑕疵之物，上訴人因被上訴人所交付之瑕疵角磚粉受
    有損害（原審卷第22頁、第55頁），並提出電力、人員、停
    工損失等項單據（原審卷第29、30頁），並提及94年6 月份
    角磚粉不良率17.3% （原審卷第58頁），兩造94年6 月間協
    商過程等事實（原審卷第22頁），前開各項關於94年6 月角
    磚粉瑕疵之抗辯，與上訴人於原審主張之減少94年5 月份價
    金無涉，其究係欲主張何種法律效果顯有未明，其於提起第
    二審上訴後，就前揭於原審已主張之事實，確認其欲依民法
    第360 條規定主張損害賠償，並就損害賠償額為抵銷之抗辯
    ，應屬攻擊或防禦方法為補充；況上訴人於原審未委任律師
    為訴訟代理人，原審審判長復未能依民事訴訟法第199 條規
    定為必要之闡明，令其就前開已主張事實敘明或補充法律上
    之效果主張，果不許於上訴後提出，將顯失公平，自應許其
    於本院提出後述之抵銷抗辯。
(二)被上訴人於94年6 月份所提供之角磚粉有無瑕疵：
  1.按當事人主張有利於己之事實者，就其事實有舉證之責任，
    民事訴訟法第277 條前段定有明文。本件上訴人主張被上訴
    人於94年6 月所提供之角磚粉存有瑕疵，為被上訴人所否認
    ，自應由上訴人負舉證之責。
  2.上訴人聲明之證人即上訴人公司廠長裴財立固證稱：「94年
    6 月的時候被上訴人還有提供角磚粉給上訴人，成形的東西
    無法成形，成形的東西會產生雙掛（就是夾層的意思）、裂
    胚，我們會調整內部的操作標準，之後是由副理陳岱嚴去向
    被上訴人反應，他去反應的時候我不在場，結果是聽陳岱嚴
    轉述的」「在6 月9 日的早上副理告訴我說，被上訴人會提
    供原料給我們試驗，後來被上訴人有提供三包粉料給我們，
    我依照作業標準去生產，結果產品非常良好」（本院卷第67
    頁），證人即上訴人公司副理（亦上訴人法定代理人甲○○
    ○之子）陳岱嚴亦證稱：「94年6 月份開始的原料開始出現
    很多問題，裂胚及成型困難，我有請被上訴人公司的人來看
    ，他們有把現場的原料全部拿回去，並說要拿三包實驗粉來
    給我們作實驗及測試，94年6 月9 日被上訴人把粉送過來，
    分二包Ａ粉及一包Ｂ粉，Ｂ粉測試結果沒有問題（本院卷第
    70頁）各等語，上揭證人證詞均僅證述94年6 月份上訴人利
    用被上訴人所提供的角磚粉後，製作出來之成品「裂胚及成
    型困難」，惟兩造究竟約定何種品質之角磚粉、被上訴人所
    提供之角磚粉是否不符約定之品質、角磚粉不符約定品質是
    否導致上訴人所製作成品「裂胚及成型困難」之唯一之原因
    ，均屬未明。
  3.證人即被上訴人公司與上訴人接洽系爭業務之總經理呂英欽
    證稱：「（問：94年6月間有無至上訴人公司看角磚粉？）
    有，情形是因為上訴人生產線不連貫，用法不當，因為原料
    的使用是有時效性的，上訴人的用法不當是放太久了，粉料
    的含水份都已經揮發掉了，一般正常是在一週內用完，我看
    的結果是現場的粉料含水率不正常，我們沒有跟上訴人說我
    們自己的粉有問題，陳副理取樣給我之後，我有帶回去化驗
    ，結果有告知上訴人董事長及陳副理是含水率不正常的緣故
    ，僅達正常值的三分之一，我把數據給陳副理，陳副理說他
    取樣錯了」「正常（含水率）是百分之六到六點五之間，含
    水率如果是二點多的話，至少是放了十天以上。原料上訴人
    都放在儲存桶，我無法確定看到的是否為6 月份的料... 」
    等語（本院卷第71、72頁），足見角磚粉之存放時間亦可能
    為上訴人所製作成品「裂胚及成型困難」之原因。
  4.至上訴人雖舉證人裴財立關於原料使用流程之證詞，及上訴
    人約已使用94年6 月1 日至5 日出貨之角磚粉200 噸當中之
    100 噸，尚在證人呂英欽所謂有效期間內，故非上訴人生產
    線不連貫所致云云。惟查：證人裴財立係上訴人員工，其所
    為關於原料使用流程是否確實可採、生產線作業人員是否嚴
    格遵守，本難遽信；又以證人裴財立所證工廠一天產量50噸
    至60噸之數據計算，上訴人已使用之94年6 月出貨角磚粉98
    噸，僅為1 日餘，上訴人於94年6 月1 日至5 日共5 日期間
    所使用之角磚粉，應有五分之三以上非94年6 月所出貨之角
    磚粉，是上訴人94年6 月1 日至5 日之生產情形，認定94年
    6 月份角磚粉有瑕疵，推論過程並非全然可採；且因94年6
    月1 日至5 日使用之原料有大部分非6 月份之出貨，則上訴
    人於6 月份生產出之不良成品（上訴人謂不良率17.3%） ，
    所使用者是否當然為證人呂英欽所述「有效期間」（一週內
    ）供貨之角磚粉原料亦非無疑。上訴人以曾於94年6 月1 日
    至5 日使用6 月份之出貨仍有瑕疵成品，可認上訴人絕無逾
    期使用原料云云，實無邏輯上之必然性。
  5.至上訴人所謂如非被上訴人94年6 月所供應之角磚粉有瑕疵
    ，被上訴人不可能同意退貨云云，證人即上訴人總經理呂英
    欽謂當時承諾可原價收回未使用部分，收回費用也願意負擔
    （本院卷第72頁），或係兩造協調後基於商業考量所為讓步
    ，上訴人就其主張已使用、有瑕疵之角磚粉約98噸仍願給付
    貨款18萬6,067 元，被上訴人收回上訴人處所餘100.23噸角
    磚粉，兩者讓步程度並無顯然違背經驗法則之處，上訴人以
    協議結果推論94年6 月份原料必有瑕疵云云，難認可採。再
    上訴人謂被上訴人於95年6 月9 日提供3 包角磚粉予上訴人
    乙節，固為被上訴人所不否認，惟被上訴人辯稱配方並未改
    變，提供角磚粉僅在證明並無瑕疵等語，上訴人復未能證明
    被上訴人當時所提配方確實異於原配方，自無從據以進一步
    推論被上訴人於94年6 月先前所為供貨確存有瑕疵。
  6.又被上訴人抗辯僅係原料供應商，上訴人所生產之磁磚縱有
    無法成型、爆裂之情，可能因素包括上訴人製造過程、品管
    、技術、火候控制等諸多因素，任何一環節有差池，皆可能
    導致產品無法成型及爆裂，上訴人未經公正客觀機關化驗或
    鑑定，不應一味指責被上訴人交付之原料有瑕疵等語（原審
    卷第47頁），上訴人亦始終未就被上訴人此抗辯舉證產品無
    法成型及爆裂確可排除原料以外因素。
  7.綜上，上訴人就被上訴人於94年6 月所提供之角磚粉是否存
    有瑕疵，其所為舉證尚有不足，自難認其主張為可採。
(三)被上訴人於94年6月10日及其後是否有給付遲延之事實：
  1.兩造間自93年3 月間起即持續有角磚粉買賣契約，上訴人主
    張曾於94年6 月9 日要求被上訴人於次日繼續供貨，被上訴
    人並未再予供貨等情，固為被上訴人所不爭執，惟另抗辯稱
    當時被上訴人已向上訴人表明先結清94年5 月貨款始願繼續
    供貨，是此部分爭點應在於被上訴人要求「結清94年5 月貨
    款始願繼續供貨」之抗辯是否可採。
  2.按當事人一方於一定或不定之期限內，向他方繼續提供一定
    種類、品質之物，他方支付一定價金之契約，為繼續性供給
    契約。此種繼續性債之關係，雖屬分期給付，但仍屬單一之
    雙務契約，當事人一期債務不履行即構成全部契約之一部不
    履行，出賣人一方如期交付標的物，買受人屆期不支付價金
    時，不論發生在何期，出賣人均得爰用同時履行抗辯，拒絕
    為繼續之供應（參見王澤鑑，民法學說與判例研究第6 冊，
    第153 頁）。
  3.按買賣標的物與其價金之交付，除法律另有規定或契約另有
    訂定或另有習慣外，應同時為之，民法第368條定有明文。
    本件關於兩造之付款方式，上訴人自認最初確曾有一筆錢放
    置被上訴人處（本院卷第57頁），是本件兩造原應係約定買
    受人有先交付價金之義務應堪認定。至上訴人雖辯稱後來變
    更為次月底才有付款義務云云，為被上訴人所否認，雖上訴
    人提出其後若干期間付款情形以為佐證，然前開事實，或為
    被上訴人對上訴人遲延給付之容忍，此一容忍之客觀事實，
    難謂當事人已有變更給付期限之合意，是上訴人未為其他舉
    證證明兩造已合意變更給付價金方式為先交付標的物、次月
    月底給付價金，則上訴人即應依約先行給付貨款，且縱認上
    訴人無先行給付貨款義務，至遲亦應依前揭民法第368 條規
    定於被上訴人交付角磚粉之同時，交付價金。乃上訴人就兩
    造間系爭繼續供給角磚粉契約被上訴人已供貨5 月份之貨款
    ，遲至95年6 月9 日仍未給付，依前揭說明，被上訴人以前
    揭情事，抗辯於上訴人未結清前拒絕繼續於95年6 月10日以
    後供貨，自屬有據，應無需對上訴人負遲延給付之責。
(四)綜上，上訴人主張被上訴人94年6 月供貨存有瑕疵、給付遲延
  之事實，主張上訴人受有20萬元以上之損害，並得據以抵銷被
  上訴人關於94年5月貨款餘額20萬元之主張，均無可採。
七、按遲延之債務，以支付金錢為標的者，債權人得請求依法定
    利率計算之遲延利息，民法第233 條第1  項前段定有明文
    。又應付利息之債務，其利率未經約定 ，亦無法律可據者
    ，週年利率為百分之五，亦為同法第203條所明定。從而，
    被上訴人本於兩造間買賣契約法律關係，請求上訴人給付94
    年5 月貨款債務餘額20萬元，及自給付期限後之起訴狀繕本
    送達翌日即94年10月21日起至清償日止，按年息百分之五計
    算之利息，為有理由，應予准許。原審就此為被上訴人勝訴
    之判決，並依職權為假執行之宣告，核無不合，上訴論旨指
    摘原判決不當，求予廢棄，為無理由，應予駁回。
八、本件事證已臻明確，其餘兩造協議爭點、主張、陳述暨所提
    之證據，經審酌均與本院前揭判斷不生影響，爰不一一詳予
    論述，附此敘明。
九、據上論結，本件上訴為無理由，依民事訴訟法第436 條之1
    第3 項、第449 條第1 項、第78條，判決如主文。
中    華    民    國    95    年    12    月    12    日
                  民事第二庭  審判長法  官  陳介源
                                    法  官  王怡雯
                                    法  官  王本源
以上正本證明與原本無異。
本判決不得上訴。
中    華    民    國    95    年    12    月    14    日
                                    書記官  陳淑女


司法院資訊處製作；財團法人民間司法改革基金會備份。
